【裁判字號】    95,交易,2
【裁判日期】    950403
【裁判案由】    過失致死等
【裁判全文】
臺灣雲林地方法院刑事判決               95年度交易字第2號
公  訴  人  臺灣雲林地方法院檢察署檢察官
被      告  甲○○
                    國民
上列被告因過失致死等案件，經檢察官提起公訴（94年度偵字第
4063號），被告自白犯罪，本院合議庭裁定由受命法官獨任依簡
式審判程序審理，本院判決如下：
    主      文
甲○○服用酒類，不能安全駕駛動力交通工具而駕駛，處有期徒
刑柒月；又因過失致人於死，處有期徒刑貳年拾月。應執行有期
徒刑年肆月。
    事實及理由
壹、構成犯罪事實：甲○○於民國94年9 月4 日14時許，在雲林
    縣土庫鎮某KTV 處飲用3 杯高梁酒後，已呈酒醉而不能安全
    駕駛動力交通工具之狀態，竟未慮及公眾之安危，猶於同日
    16時50分許，為與友人至雲林縣崙背鄉續攤飲酒，仍駕駛車
    牌號碼B9─6559號自用小客車，其上搭載其友人吳昆德及郭
    向榮，沿雲林縣褒忠鄉台19線由雲林縣褒忠鄉往崙背鄉方向
    行駛，行至雲林縣褒忠鄉龍岩村台19線與雲158 甲公路路口
    時，原應注意行車速度，應依速限標誌或標線之規定，無標
    誌或標線者，行車時速不得超過50公里；汽車行駛時，駕駛
    人應注意車前狀況，並隨時採取必要之安全措施；汽車行駛
    至交岔路口，其行進、轉彎，應遵守燈光號誌或交通警察之
    指示；汽車駕駛人飲用酒類或其他類似物後其吐氣所含酒精
    濃度超過每公升0.25毫克或血液中酒精濃度超過百分之0.05
    以上者不得駕車，而依當時天候晴、日間自然光線、路面乾
    燥、無缺陷、無障礙物、視距良好等情形，無不能注意之情
    事，詎甲○○竟疏未注意，無視自己已飲用3 杯高粱酒呼氣
    所含酒精濃度超過每公升0.25毫克及上開交岔路口速限僅50
    公里，其行駛方向之交通號誌燈號為紅燈，仍以時速80至90
    公里之速度超速強行通過上開交岔路口，適有陳淑君駕駛車
    牌號碼CR─7379號之自用小客車搭載黃嵐怡，沿雲林縣褒忠
    鄉雲158 甲公路由西往東直行至上開路口，甲○○因超速行
    駛而煞避不及，其所駕駛之上開自用小客車之車頭乃先撞擊
    陳淑君所駕駛之上開自用小客車之右側車身後，再向往前撞
    擊當時亦正通過上開交岔路口由馬光往田洋方向行駛之丙○○（改名曾怡靜）所駕駛並搭載張瑀珊之車牌號碼N5─4583
    號自用小客車，原陳淑君所駕駛上開自用小客車遭碰撞後，
    因撞擊力量甚大而彈撞張明志所有，停置於台19線公路旁之
    車牌號碼TN─2159號自用小貨車; 造成陳淑君因而受有胸部
    挫傷、胸腔內出血，黃嵐怡受有全身多處外傷、顱內出血之
    傷害，陳淑君、黃嵐怡2 人經送醫急救均不治死亡；丙○○
    則受有頭部外傷、雙膝挫傷，張瑀珊受有腦震盪及腹部鈍挫
    傷之傷害。嗣經警於現場測得甲○○酒後酒精濃度呼氣值為
    每公升0.61毫克。
貳、認定犯罪事實所根據的證據名稱及理由：
  一、告訴人即被害人陳淑君之配偶、黃嵐怡之父丁○○、告訴
      人兼被害人張瑀珊之法定代理人丙○○之指訴，及證人郭
      向榮、吳坤德與現場目擊證人蔡麗卿之證述。
  二、本案車禍事故現場照片35幀、道路交通事故現場圖、交通
      事故調查報告表(一)、(二)、被告甲○○酒精測定紀錄表、被
      害人陳淑君之財團法人天主教若瑟醫院診斷證明書、被害
      人黃嵐怡中國醫藥學院北港附設醫院法醫參考病歷摘要、
      被害人丙○○之財團法人天主教若瑟醫院診斷證明書、被
      告甲○○之刑法第185 條之3 案件測試觀察紀錄表各1 紙
      、檢察官勘驗筆錄、被害人陳淑君、黃嵐怡之臺灣雲林地
      方法院檢察署相驗屍體證明書、臺灣雲林地方法院檢察署
      驗斷書、被害人張瑀珊、丙○○之財團法人天主教若瑟醫
      院診斷證明書各1 份等附卷可參（見相字卷第6 頁至第27
      頁、第37頁、第42頁至第43頁、第45頁、第46頁、第51頁
      至第52頁、第60頁至第71頁、偵字卷第21頁、第23頁）。
  三、被告甲○○對於上開犯行坦白承認。至被告肇事時之時速
      ，被告於94年9 月4 日警詢時供稱速度為100 公里/ 小時
      以內（見相字卷第28頁）。嗣於94年9 月5 日檢察官訊問
      時，就案發時之車速改稱時速約80、90公里（見相字卷第
      55頁反面）。因此依罪疑有利被告之原則，應認定被告肇
      事時之行車時速約為80至90公里。
  四、依上開補強證據已足資證明被告所為自白之真實性，是被
      告前開自白，應屬真實而堪採信。從而，本件事證明確，
      被告上開犯行，均可認定。
、論罪科刑的理由：
一、核被告甲○○所為係犯刑法第185 條之3 服用酒類，不能安
    全駕駛動力交通工具而駕駛罪、同法第276 條第1 項之過失
    致人於死罪及同法第284條第1項之過失傷害罪。
二、被告以一過失行為造成被害人陳淑君、黃嵐怡死亡及被害人
    丙○○、張瑀珊受傷之結果，一行為觸犯4 罪名，為想像競
    合犯，應從一重論以一過失致人於死罪。
三、被告所犯的上述刑法第185 條之3 服用酒類，不能安全駕駛
    動力交通工具而駕駛罪及同法第276 條第1 項之過失致人於
    死罪2 罪，犯意各別，行為不同，犯罪構成要件亦不同，應
    該分別論罪、合併處罰。
四、被告於酒後呼氣酒精濃度達每公升0.61毫克，就被告所犯上
    開過失致人於死罪部分，應依道路交通管理處罰條例第86條
    第1 項之規定，加重其刑。
五、爰審酌被告甲○○雖無犯罪前科，有臺灣高等法院被告前案
    紀錄表1 份可以證明，素行尚稱良好。惟依被告於94年9 月
    4 日警詢時及94年9 月5 日於檢察官訊問時所述：本件案發
    當日14時許，其在土庫KTV 飲用高粱酒3 小杯。當時其由馬
    光沿台19線公路欲往崙背方向行駛，駕車行駛的目的係【載
    朋友要去喝酒】，當時行駛在內側車道，【時速約80、90公
    里】。當時其行駛方向號誌為【紅燈】，是行駛至路口前20
    公尺發現燈號由綠燈變成紅燈，因為來不及煞車，所以就要
    通過該路口。（見相字卷第27頁至第28頁、第55頁反面）。
    足認本件車禍事故之發生，係因被告漠視酒後駕車之行為嚴
    重威脅己身及路上其他人車之安全，猶於酒後駕車上路所致
    。而被告造成本件事故發生，又係因其在飲酒之後，又欲往
    他處繼續飲酒，而竟在速限50公里之路段，以【時速約80、
    90公里】的速度，明知行駛方向為紅燈猶執意強行通過上開
    交岔路口。被告為了一己的口腹之慾，全然的漠視所有用路
    人的生命，導致一個57年次為人妻、為人母的被害人陳淑君
    、黃嵐怡一個79年次出生，案發時僅15歲的年輕的生命因而
    遽然消逝，導致原本健全的一個家庭因而瓦解，被害人家屬
    丁○○終生必須承擔一夕美好家庭破碎的悲痛與終身的遺憾
    。被告上開犯行也造成僥倖僅受傷的被害人張瑀珊、丙○○
    身體及心靈上的重創。再者，被告自94年9 月4 日案發後迄
    95年3 月20日本院辯論終結日止，竟分文未賠償被害人家屬
    丁○○或被害人丙○○、張瑀珊，也為被告所自承及告訴人
    丁○○陳述甚明（見本院卷第30頁）。也許被告家庭經濟狀
    況不佳，而難以迅速賠償全部損害金額，然而被告於95年2
    月24日本院行準備程序試行和解時，對於法官詢問願意給付
    的賠償金額時竟沈默以對（見本院卷第21 頁 反面），迄至
    本案辯論終結仍分毫不願給付的犯後態度也讓法官心寒。如
    果今天被害人家屬的能力不足以自行負擔喪葬或醫療費用，
    一個經濟狀況不佳而在酒後仍執意駕車上路前往他處續攤飲
    酒的被告難道就可以橫行全民共用的公路，而讓其他安分守
    己、遵守公路使用規則的用路人家屬去承擔這個因被告犯行
    所造成的損害嗎？法官審酌上面所述的這些因素，並考量被
    告案發後經測試酒後酒精濃度呼氣值為每公升0.61毫克，以
    及被告於犯罪後能坦白犯行，未迴避應負擔之刑事責任，足
    見犯後態度尚可，但是被告上開犯行所造成的傷害實在太過
    鉅大，而被告造成這樣損害的原因，竟是飲酒後為與朋友續
    攤飲酒，而在酒後駕車、以時速高達80、90公里的速度超速
    行駛，並闖越紅燈如此嚴重的過失情節，因而造成一對母女
    死亡，一對母女受傷這樣嚴重的結果等一切情狀。因此，就
    被告所犯酒醉駕車部分量處有期徒刑7 月，至於被告所犯過
    失致人於死罪部分，依道路交通管理處罰條例第86條第1 項
    加重其刑後，量處有期徒刑2 年10月，並定其應執行刑3 年
    4 月。
肆、適用法律依據：
  一、刑事訴訟法第299 條第1 項前段、第310條之2。
  二、刑法第185 條之3 、第276 條第1 項、第55條、第51條第
      5 款，道路交通管理處罰條例第86條第1 項。
  三、罰金罰鍰提高標準條例第1 條前段。
本案經檢察官乙○○到庭執行職務
中    華    民    國    95    年    4     月    3     日
                  刑事第二庭  法  官  李  明  鴻
以上正本證明與原本無異。
如不服本判決，應於判決送達後10日內，向本院提出上訴狀。（
須附繕本）
                              書記官  孫  秀  桃
中    華    民    國    95    年    4     月    3     日
附錄本案論罪科刑法條全文
中華民國刑法第185條之3
服用毒品、麻醉藥品、酒類或其他相類之物，不能安全駕駛動力
交通工具而駕駛者，處一年以下有期徒刑、拘役或三萬元以下罰
金。
中華民國刑法第276條
因過失致人於死者，處二年以下有期徒刑、拘役或二千元以下罰
金。
從事業務之人，因業務上之過失犯前項之罪者，處五年以下有期
徒刑或拘役，得併科三千元以下罰金。


司法院資訊處製作；財團法人民間司法改革基金會備份。
